臺灣高雄地方法院刑事判決　　　　　　　96年度易字第2589號
公　訴　人　臺灣高雄地方法院檢察署檢察官
被　　　告　甲○○
上列被告因業務侵占案件，經檢察官提起公訴（96年度偵字第17
665 號），本院判決如下：
    主  文
甲○○意圖為自己不法之所有，而侵占對於業務上所持有之物，
處有期徒刑拾月，緩刑年。並應向台灣高雄地方法院檢察署指
定之公益團體、地方自治團體或社區提供壹佰陸拾小時之義務勞
務，緩刑期內付保護管束。
    事  實
一、緣李金源前自民國95年7 月間起，受雇於港都保全股份有限
    公司（以下稱「港都公司」）、擔任位於高雄市鼓山區○○
    ○路208 號「觀美術大廈」總幹事，工作內容負責向該大廈
    住戶收取管理費或其他相關費用，並協助處理行政管理事宜
    ，為從事業務之人。詎其明知依據港都公司規定倘向大廈住
    戶收取管理費或其他費用後、必須全數繳回該公司，不得擅
    自處分挪用，然李金源猶於前述任職期間內，意圖為自己不
    法之所有，基於業務侵占之犯意，自96年1 月26日（起訴書
    誤載為96年2 月1 日）起同年5 月7 日止，多次向前開大廈
    住戶收取如附表所示款項共計新台幣41萬4675元後，未事先
    徵得港都公司之同意，即擅自加以處分而侵占入己。嗣於96
    年5 月7 日港都公司經理劉邦盛查核帳目後察覺有異，始循
    線查悉上情。
二、案經港都公司訴由高雄市政府警察局刑事警察大隊移請台灣
    高雄地方法院檢察署檢察官偵查起訴。
    理  由
一、本件被告甲○○所犯係刑法第336 條第2 項業務侵占罪，其
    法定刑為死刑、無期徒刑、最輕本刑為3 年以上有期徒刑以
    外之罪，於準備程序進行中，被告就被訴事實為有罪之陳述
    ，由受命法官告知簡式審判程序之要旨並聽取其與公訴人之
    意見，經被告同意適用簡式審判程序後，本院亦認無不得或
    不宜改依簡式審判程序進行之處，爰依刑事訴訟法第273 條
    之1 第1 項、第284 條之1 規定，本院合議庭裁定由受命法
    官獨任進行簡式審判程序，合先敘明。
二、前揭事實，業據證人劉邦盛於警詢中指證綦詳，並有觀美術
    大廈社區管理費繳費單16紙、管理委員會憑證11份、被告侵
    占管理費用明細表、港都公司人事資料表及領款收據各1 件
    在卷可稽，復據被告迭於警詢、偵查及本院審理中均坦認上
    情不諱，足徵被告之自白核予事實相符，堪予採信。按業務
    侵占罪之成立，以因執行業務而持有他人之物為前提，倘行
    為人基於業務關係合法持有他人之物，而於持有狀態繼續中
    ，擅自處分或易持有為所有之意思而逕為所有人之行為，即
    足當之。查本件被告平素既以為港都公司向觀美術大廈住戶
    收取相關費用為其業務內容，詎其竟將所收款項挪為己用，
    是被告所為業已該當刑法業務侵占罪之構成要件甚明。綜前
    所述，本件事證明確，被告前揭業務侵占犯行洵堪認定，應
    依法論科。
三、核被告李金源所為，係犯刑法第336 條第2 項業務侵占既遂
    罪。被告先後多次業務侵占犯行乃基於同一任職機會而先後
    實施，且犯罪時間緊接，所犯基本構成要件亦屬相同，顯係
    基於單一行為決意而依次實施犯罪，為避免造成過度評價之
    不當，自應包括論以一罪，方屬允當。爰審酌被告犯罪之動
    機、目的及手段，與其利用告訴人公司之信任，先後多次侵
    占公司財物，侵占數額雖屬非微，惟犯罪後尚知坦承全部犯
    行、頗見悔意等一切情狀，酌情量處如主文所示之刑，以資
    懲儆。另查，被告前未曾受有期徒刑以上刑之宣告，有臺灣
    高等法院被告前案紀錄表1 件在卷可稽，茲念其僅因一時失
    慮以致誤罹刑章，事後更已坦承犯行，深具悔意，所侵占財
    物現時已陸續分期償還港都公司，此有該公司傳真函1 份在
    卷可參，諒其經此起訴、審判程序，理當知所警惕，信無再
    犯之虞，遂認前開所宣告之刑以暫不執行為適當，併依刑法
    第74條第1 項第1 款規諭知緩刑3 年。然審酌被告前揭所為
    乃擅自侵害他人財產權，雖未造成鉅額損失，然為促使其日
    後得以知曉尊重法治之觀念，本院乃認除前開緩刑宣告外，
    另有賦予被告一定負擔之必要，遂併予諭知被告應向台灣高
    雄地方法院檢察署指定之公益團體、地方自治團體或社區提
    供160 小時之義務勞務，方能符合本件緩刑目的。另為促使
    被告於緩刑期間內隨時警惕、約束自身行為，避免再因一時
    衝動而犯罪，並協助被告建立正確法律觀念，及提供必要之
    協助及督促，且依其所犯情節認有加以追蹤觀護之必要，當
    依刑法第93條第1 項第2 款規定宣告在緩刑期內付保護管束
    ，俾能由觀護人予以適當督促，並發揮附條件緩刑制度之立
    意及避免短期自由刑執行所肇致之弊端，以觀後效。
據上論斷，應依刑事訴訟法第273 條之1 第1 項、第299 條第1
項前段，刑法第336 條第2 項，第74條第1 項第1 款、第2 項第
5 款、第93條第1 項第2 款、刑法施行法第1 條之1 ，判決如主
文。
中　　華　　民　　國　　96　　年　　8 　　月　　31　　日
                  刑事第四庭  法  官 陳明呈
以上正本證明與原本無異。
如不服本判決應於收受本判決後10日內向本院提出上訴書狀，並
應敘述具體理由，如未敘述上訴理由者，應於上訴期間屆滿後20
日內補提理由書狀於本院（均須按他造當事人之人數附繕本）「
切勿逕送上級法院」。
中　　華　　民　　國　　96　　年　　9 　　月　　4 　　日
 　　　　　　　　　　　　　　 書記官 林明忠
附錄本判決論罪科刑之法條
中華民國刑法第336條(公務公益侵占罪、業務侵占罪)
對於公務上或因公益所持有之物，犯前條第1 項之罪者，處1 年
以上7 年以下有期徒刑，得併科5 千元以下罰金。
對於業務上所持有之物，犯前條第1 項之罪者，處6 月以上5 年
以下有期徒刑，得併科3 千元以下罰金。
前二項之未遂犯罰之。
附表：
┌──┬─────┬─────┬────────────┐
│編號│ 款項名稱 │  金   額 │    備       註         │
│    │          │（新台幣）│（社區管理費繳費單編號）│
├──┼─────┼─────┼────────────┤
│  │管 理 費  │46696元   │HH001451～HH001460共10張│
├──┼─────┼─────┼────────────┤
│  │管 理 費  │37400元   │HH001461～HH001470共10張│
├──┼─────┼─────┼────────────┤
│  │管 理 費  │28357元   │HH001471～HH001478共8張 │
├──┼─────┼─────┼────────────┤
│  │管 理 費  │38493元   │HH001479～HH001486共8張 │
├──┼─────┼─────┼────────────┤
│  │管 理 費  │53249元   │HH001487～HH001500共14張│
├──┼─────┼─────┼────────────┤
│  │管 理 費  │18026元   │HH002507～HH002510共4張 │
├──┼─────┼─────┼────────────┤
│  │管 理 費  │35112元   │HH002511～HH002520共10張│
├──┼─────┼─────┼────────────┤
│  │管 理 費  │11856元   │HH002521、HH002522、DD00│
│    │          │          │2480共3張               │
├──┼─────┼─────┼────────────┤
│  │管 理 費  │43843元   │HH002523～HH002532共10張│
├──┼─────┼─────┼────────────┤
│  │管 理 費  │37443元   │HH002533～HH002539、DD00│
│    │          │          │2482共8張               │
├──┼─────┼─────┼────────────┤
│  │視 聽 費  │1200元    │DD002471、DD002472、DD00│
│    │          │          │2474、DD002481共4張     │
├──┼─────┼─────┼────────────┤
│  │廚餘清潔費│3000元    │領款收據1張             │
├──┼─────┼─────┼────────────┤
│  │裝潢保證金│60000元   │HH001052、HH002467共2張 │
├──┴─────┴─────┴────────────┤
│ 總計：414675 元                                      │
└───────────────────────────┘
